【裁判字號】    99,上易,701
【裁判日期】    990805
【裁判案由】    竊盜
【裁判全文】
臺灣高等法院臺中分院刑事判決         99年度上易字第701號
上  訴  人
即  被  告  乙○○
上列上訴人因竊盜案件，不服臺灣苗栗地方法院99年度易字第37
號中華民國99年3 月11日第一審判決（追加起訴案號：臺灣苗栗
地方法院檢察署98年度偵字第6299號），提起上訴，本院判決如
下：
    主  文
原判決撤銷。
乙○○無罪。
    理  由
一、公訴意旨略以：上訴人即被告（下稱被告）乙○○與丙○○
    （另經檢察官提起公訴）共同意圖為自己不法之所有，於民
    國98年10月13日2時許， 在苗栗縣大湖鄉○○村○○段1926
    地號寮窩幹86低1-3號電桿處，由丙○○把風， 被告乙○○
    爬上電桿，以破壞剪剪斷電纜線方式，竊取電纜線9條， 各
    長約50公尺，得手後，載往銅鑼鄉「佳得多企業社」資源回
    收廠販賣，販賣不詳金額後，丙○○分得2000元，餘款由被
    告乙○○自己花用。因認被告乙○○涉犯刑法第321條第1項
    第3款之攜帶凶器竊盜罪嫌。
二、按犯罪事實應依證據認定之，無證據不得認定其犯罪事實；
    又不能證明被告犯罪者，應諭知無罪之判決，刑事訴訟法第
    154條第2項、第301條第1項分別定有明文。次按認定犯罪事
    實所憑之證據，雖不以直接證據為限，間接證據亦包括在內
    ，然而無論直接證據或間接證據，其為訴訟上之證明，須於
    通常一般人均不致有所懷疑，而得確信其為真實之程度者，
    始得據為有罪之認定，倘其證明尚未達到此一程度，而有合
    理之懷疑存在時，即難遽採為不利被告之認定（最高法院76
    年臺上字第49 86號判例要旨參照）。另按刑事訴訟法第161
    條已於91年2月8 日修正公布，其第1項規定檢察官就被告犯
    罪事實，應負舉證責任，並指出證明之方法。因此，檢察官
    對於起訴之犯罪事實，應負提出證據及說服之實質舉證責任
    。倘其所提出之證據，不足為被告有罪之積極證明，或其指
    出證明之方法，無從說服法院以形成被告有罪之心證，基於
    無罪推定之原則，自應為被告無罪判決之諭知（最高法院92
    年台上字第128 號判例要旨參照）。復按刑事訴訟法上所謂
    認定犯罪事實之證據，係指足以認定被告確有犯罪行為之積
    極證據而言，如未能發現相當證據或證據不足以證明，自不
    能以推測或擬制之方法，以為裁判基礎（最高法院29年上字
    第3105號及40年台上字第86號分別著有判例可資參照）。又
    認定不利於被告之事實，須依積極證據，茍積極證據不足為
    不利被告之認定時，即應為有利於被告之認定，更不必有何
    有利之證據；另認定犯罪事實所憑之證據，雖不以直接證據
    為限，間接證據亦包括在內；然而無論為直接證據或間接證
    據，其為訴訟上之證明，須於通常一般人均不致有所懷疑，
    而得以確信其為真實之程度者，始得據為有罪之認定，倘其
    證明尚未達到此一程度，而有合理性懷疑之存在時，事實審
    法院復已就其心證上理由予以闡述，敘明其如何無從為有罪
    之確信，因而為無罪之判決者，亦不得遽以自己片面之觀點
    ，遽指其為違法（最高法院30年上字第816 號及76年台上字
    第4986號亦分別著有判例足資參照）。再者，共同被告所為
    不利於己之供述，固得採為其他共同被告犯罪之證據，惟此
    項不利之供述，依刑事訴訟法第270條第2項（即現行刑事訴
    訟法第156條第2項）之規定，仍應調查其他必要之證據，以
    察其是否與事實相符，自難專憑此項供述，為其他共同被告
    犯罪事實之認定，最高法院30年上字第816 號判例及31年上
    字第2423號判例可資參照；且共同被告不利於己之陳述，固
    得採為其他共同被告犯罪之證據，惟此項不利之陳述，「須
    無瑕疵可指」，而就其他方面調查，又與事實相符，始得採
    為其他共同被告犯罪事實之認定， 同院46年台上字第419號
    判例復均在卷足憑，得為稽考。
三、公訴人認為被告乙○○涉犯攜帶凶器竊盜罪嫌，無非係以：
    (1)證人即共同被告丙○○之證述；(2)證人即台灣電力公司員
    工宋樹泓之陳述；(3)鐵剪3支、鐵條21支、刀子、美工刀各1
    支、刀片1盒、電纜線塑膠皮2袋扣案及照片20幀、電力線路
    失竊現場調查報告表2 紙附卷，資為其主要論據。訊據被告
    乙○○堅詞否認有何攜帶凶器竊盜犯行，辯稱：伊並無於上
    揭時、地與丙○○共同竊取電纜線等語。
四、證據能力部分：
    按被告以外之人於審判外之陳述， 雖不符刑事訴訟法第159
    條之1至第159條之4等前4條之規定，而經當事人於審判程序
    同意作為證據，法院審酌該言詞陳述或書面陳述作成時之情
    況，認為適當者，亦得為證據。當事人、代理人或辯護人於
    法院調查證據時，知有第159條第1項不得為證據之情形，而
    未於言詞辯論終結前聲明異議者，視為有前項之同意，刑事
    訴訟法第159條之5定有明文。立法意旨在於傳聞證據未經當
    事人之反對詰問予以核實，原則上先予排除。惟若當事人已
    放棄反對詰問權，於審判程序中表明同意該等傳聞證據可作
    為證據；或於言詞辯論終結前未聲明異議，基於尊重當事人
    對傳聞證據之處分權，及證據資料愈豐富，愈有助於真實發
    見之理念，且強化言詞辯論主義，使訴訟程序得以順暢進行
    ，上開傳聞證據亦均具有證據能力。查，本案下列所援引之
    全部卷證資料，檢察官、被告於本案辯論終結前均不爭執其
    證據能力，本院審酌各該證據作成時之情況，並無不法取得
    之情形，認亦適合作為本案之證據，揆諸上開說明，各該證
    據均有證據能力。
五、經查：
  (一)本件雖據共犯丙○○於警詢時供稱：「於98年10月13日凌晨
    2時許，與乙○○2人前往大湖鄉○○村○○段1926地號寮窩
    幹86低1-3號電桿， 我在附近把風由乙○○將自備鐵條插入
    電桿孔中攀爬上去竊剪電纜線9條‧‧‧」（ 見偵查卷第14
    頁）、於偵訊時稱：「10月13日凌晨是乙○○帶我去的，他
    主動邀我‧‧‧我說好，就跟他去剪電纜，我在下面把風，
    他拿了破壞剪爬上去剪電纜‧‧‧」（見偵查卷第47頁）、
    於原審99年2月4日審理時證稱：「（98年10月13日凌晨是誰
    提議要去大寮村大湖段那邊偷電纜線？）跟他聊天的時候決
    定的。（到了現場是用什麼方法去偷，麻煩你講一下？）就
    爬上電線桿。（誰爬上電線桿？）乙○○。（那你在做什麼
    ？）在旁邊把風。（乙○○爬上電線桿之後呢？）他用破壞
    剪剪電線。（那破壞剪是誰帶去的？）他。（乙○○？）對
    。」（見原審卷第65頁以下），然本案被告被訴上開竊盜之
    犯行，僅有共犯丙○○自白，依前開說明，仍須有其他事證
    證明共犯丙○○之自白與事實相符，始得採為被告犯罪事實
    之認定
  (二)台灣電力公司人員於98年10月13日10時30分許，發現架設在
    苗栗縣大湖鄉○○村○○段 1926地號寮窩幹86低1-3號電桿
    之電纜線9條遭竊乙節， 業據證人即台灣電力公司員工宋樹
    泓於警詢時證述明確， 並有電力線路失竊現場調查報告表1
    份在卷可稽（見98年度偵字第6299號卷《下稱偵查卷》第14
    頁以下），固堪認定，然證人宋樹泓並未目擊遭竊之經過，
    亦未指認係何人竊取上開電纜線，則證人宋樹泓於警詢筆錄
    之陳述，自不足為被告不利之認定。
  (三)證人即共犯丙○○於警詢供稱：「得手後‧‧‧由乙○○開
    乙輛小貨車載往銅鑼鄉工業區內一家名為佳得多企業社之資
    源回收場販賣。」（見偵查卷第14頁），然據證人即佳得多
    企業社負責人丁○○於98年12月29日偵訊時證稱：「（是否
    認識乙○○？）不認識。（乙○○有無拿電纜線到你開設的
    資源回收場變賣？）沒有。（丙○○供稱有與乙○○一起去
    竊取電纜線，並拿到你開設的資源回收場變賣？）東勢分局
    的4 位警察有到我的資源回收場去勘查，並帶丙○○到我的
    資源回收場去跟我對質，我說不認識丙○○，丙○○也說他
    記錯地點，他不是到我的資源回收場來變賣。」（見偵查卷
    第65頁）、於本院 99年7月27日審理時證稱：「（你是佳得
    多企業社負責人？）是的。（98年10月13日當天你有沒有收
    購一批電纜線？）沒有。（佳得多企業社有沒有其他員工？
    ）只有我、我太太及司機。（那負責收購的是只有你還是還
    有其他人？）金錢來往只有我而已，所以只有我負責收購。
    」等語（本院卷第69頁以下），況本件亦未在「佳得多企業
    社」查獲系爭9條電纜線，則上揭9條電纜線是否為被告持往
    「佳得多企業社」變賣，除共犯丙○○之指述外，亦無其他
    證據足資證明。
  (四)綜上所述，本案被告被訴攜帶兇器竊盜之犯行，除共犯丙○
    ○自白外，並無其他積極之證據，可資佐證。本件被告所辯
    並無與丙○○共同犯上開攜帶兇器竊盜之犯行，尚非無據。
    公訴人所提之證據，尚不足為被告犯攜帶兇器竊盜罪之證明
    ，仍有合理懷疑之存在，依「罪證有疑，利於被告」原則，
    不能僅以推測或擬制之方法，為被告有罪之認定。此外，本
    院復查無其他證據足資證明被告確有公訴人所指之攜帶兇器
    竊盜犯行，揆諸前開法條及最高法院判決意旨，被告之犯罪
    即屬不能證明。
六、原審未詳為推求，遽為被告論罪科刑之判決，即有未恰。被
    告上訴意旨否認犯罪，指摘原判決不當，為有理由，應由本
    院將原判決撤銷，並為被告無罪之諭知。
據上論結，應依刑事訴訟法第369條第1項前段、第364條、第301
第1項，判決如主文。
本案經檢察官甲○○到庭執行職務。
中    華    民    國    99    年     8    月     5    日
            刑事第五庭  審判長法  官  趙  春  碧
                              法  官  賴  恭  利
                              法  官  何  秀  燕
以上正本證明與原本無異。
不得上訴。
                              書記官  郭  振  祥
中    華    民    國    99    年     8    月     5    日

司法院資訊處製作；財團法人民間司法改革基金會備份。
